【裁判字號】    97,訴,717
【裁判日期】    970331
【裁判案由】    損害賠償
【裁判全文】
臺灣臺北地方法院民事判決               97年度訴字第717號
原      告  丙○○
被      告  乙○○
訴訟代理人  丁○○
被      告  甲○○
前列二人共同
訴訟代理人  黃毓棋律師
前列二人共同
複代理人    張家豪律師
上列當事人間請求損害賠償事件，本院於九十七年三月十八日言
詞辯論終結，判決如下：
    主  文
被告應連帶給付原告新台幣壹佰萬元。
訴訟費用由被告連帶負擔。
    事實及理由
一、按訴狀送達後，原告不得將原訴變更或追加他訴，但有下列
    各款情形之一者，不在此限：(二)請求之基礎事實同一者。(三)
    擴張或減縮應受判決事項之聲明者。(七)不甚礙被告之防禦及
    訴訟之終結者，民事訴訟法第255條第1項第2、3、7款定有
    明文。原告起訴原聲明：被告應給付原告新台幣（下同）10
    0萬元，嗣於民國（下同）97年3月18日變更聲明為：被告應
    連帶給付原告100萬元，核其訴之變更與上開規定相符，應
    予准許，合先敘明。
二、原告起訴主張：
    原告於96年6月8日與被告二人簽定不動產買賣契約書（下稱
    系爭買賣契約），以總價1,195萬元向被告購買門牌號碼臺
    北市○○區○○路3段162-1號5樓房地（下稱系爭房地），
    及位於同址地下室一層之編號1號停車位使用權一個（下稱
    系爭停車位），被告簽約時表明其享有系爭停車位之使用權
    ，然交屋後原告經管理員告知，始知悉系爭車位僅能使用至
    96年8月15日為止，被告並無系爭停車位永久使用權，爰依
    債務不履行法律關係，請求被告連帶賠償其不能取得系爭停
    車位使用權之損害，並聲明：被告應連帶給付原告新台幣（
    下同）100萬元。
三、被告則以下列等語置辯：
    (一)系爭買賣契約僅約定有一具使用權而無建物產權（亦無分
      管協議）之坡道平面式車位，並記載依現狀點交，被告既
      依約交付系爭停車位之停車證、停車場大門遙控器予原告
      ，並無違約情事。
    (二)被告與原告訂約時，確實享有系爭停車位使用權，交屋後
      原告無法停車，乃原告與管委會之糾紛，與被告無涉。
    (三)被告簽約時有提出車位平面圖給仲介，告知系爭車位乃公
      用非固定車位，原告對此知之甚詳，其並無違約。
    (四)並聲明：原告之訴駁回。
四、不爭執事項：
    (一)原告於96年6月8日與被告二人簽定不動產買賣契約書，以
      總價1,195萬元向被告購買系爭房地，系爭買賣契約之「
      車位標示」並註明「無建物產權：依照建商與起造人約定
      或依現狀移轉使用權，位置、種類：地下第一層，編號第
      使用1號停車位，坡道平面式」（見本院卷第21頁）。
    (二)被告交屋時亦將系爭停車位之停車證、停車場大門遙控器
      交付予原告。
    (三)交屋後系爭停車位僅能供原告使用至96年8月15日為止。
五、得心證之理由：
    原告主張因系爭停車位無法使用，被告應賠償其損害，但為
    被告所否認，並以前揭情詞置辯。故本件應審究者為，系爭
    不動產買賣標的所稱車位使用權是否為永久使用權？經查：
  (一)按權利之出賣人，負使買受人取得其權利之義務；債權或其
    他權利之出賣人，應擔保其權利確係存在；出賣人不履行第
    348條至第351條所定之義務者，買受人得依關於債務不履行
    之規定，行使其權利，民法第348條第2項、第350條及第353
    條分別定有明文。故以不存在之債權或其他權利為買賣標的
    物者，出賣人應負瑕疵擔保責任，買受人得依同法第353條
    規定行使權利（最高法院91年台上字第2076號判決要旨參照
    ）。
  (二)系爭買賣契約第1條買賣標的欄，除土地標示及建築改良物
    標示之記載外，車位標示記載：「無建物產權：依照建商與
    起造人約定或依現狀移轉使用權，位置、種類：地下第一層
    ，編號第使用1號停車位，坡道平面式」，證人即東森房屋
    經紀人羅文魁證稱：「（價金裡有無將車位使用權價值算入
    ？）有，系爭房屋若無車位，一坪不會超過28萬元，本件有
    附加車位，因為該處車位一位難求，所以車位沒權狀的要
    120萬元，有權狀的要160萬元，成交價1,195萬元，把車位
    長久使用的附加價值，以120萬算入，若沒有車位使用權成
    交價約1,160萬元」（見本院卷第49頁），足證原告向被告
    買受之標的物包含系爭停車位，惟系爭買賣契約已註明被告
    並無車位所有權，僅有使用權，則被告依民法第348條第2項
    規定，自負有使原告取得系爭停車位使用權之義務。
  (三)被告雖辯稱兩造約定現況點交、其交屋時確實享有車位使用
    權並無違約情事云云，然證人羅文魁證稱：「（若車位不是
    可以長久使用，會不會影響本件買賣價值？）會，因為這樣
    只等於租車位，該車位就沒有價值」、「（當初兩造買賣時
    ，其認知上車位是可以長久使用嗎？）是」、「屋主說是可
    以長久固定使用... 」、「賣方說每月付800元就可以長久
    使用」、「... 可以永久使用是屋主說的」、「車位有含權
    狀時，才會把車位跟不含車位的價值分開記載，因為有權狀
    的車位可以分開買賣」、「（當初有無看過車位平面圖？）
    有，他拿此圖跟我說可以停二個車位，說01是固定使用車位
    ，只是颱風時要移走，因為下面有馬達，他說此車位他可以
    固定使用，且一直強調車位的價值性，我們有跟他溝通過，
    才把車位納入買賣標第一起買賣」等語（見本院卷第49頁至
    第52頁），系爭停車位使用權既以120萬元計入買賣價金，
    復參酌證人證稱賣方於買賣過程中確實強調對系爭停車位有
    永久使用權，應認系爭買賣契約標的所稱「車位使用權」為
    永久使用權甚明，否則實無以120萬元計價之可能，被告上
    開置辯實無可取。
  (四)再者，被告並未取得系爭停車位永久使用權，原告買受後僅
    得使用系爭停車位至96年8月15日等情，有原告所提前手王
    銘郎出具之切結書附卷可參（見本院卷第45頁），並經證人
    羅文魁證稱：「... 本件是因為主委告訴我，這個車位根本
    不是固定使用車位，而是租車位，租期到96年9月，才會產
    生問題。」（見本院卷第51頁），堪認被告並未依約盡使原
    告取得系爭停車位合法使用權之義務。
  (五)被告既未盡其上開權利存在擔保責任，原告即得依民法第35
    3條規定依關於債務不履行之規定行使權利，又被告已不能
    將系爭停車位使用權轉讓予原告，是被告此應移轉系爭停車
    位使用權之義務，已屬給付不能，且此項給付不能自屬可歸
    責於被告之事由，被告復不能證明其有何不可歸責之處，原
    告主張被告應依民法第226條規定負損害賠償責任，為屬可
    取。又證人羅文魁證稱系爭停車位使用權價金為120萬元已
    如前述，則原告主張被告不能依約交付系爭停車位使用權致
    其受有損害100萬元，自屬可取。
六、綜上所述，系爭買賣契約標的所稱停車位使用權為永久使用
    權，被告既無法履行移轉系爭停車位永久使用權予原告之義
    務，且為可歸責於被告事由所致，從而，原告依據債務不履
    行法律關係，請求被告連帶給付100萬元，為有理由，自應
    准許。
七、因本案事證已臻明確，兩造其餘主張陳述及所提之證據，經
    本院斟酌後，認與判決結果不生影響，均毋庸再予論述，附
    此敘明。
八、結論，本件原告之訴為有理由，並依民事訴訟法第85條第2
    項規定，判決如主文。
中    華    民    國    97    年    3     月    31    日
                  民事第五庭    法  官  蔡如琪
以上正本係照原本作成
如對本判決上訴，須於判決送達後20日內向本院提出上訴狀
中    華    民    國    97    年    3      月   31    日
                                書記官  林孔華


司法院資訊處製作；財團法人民間司法改革基金會備份。
